臺灣桃園地方法院交通事件裁定　　　　　　　　九十三年度交聲字第四四二號
　　原處分機關　交通部公路總局新竹區監理所桃園監理站
　　受處分人即
　　異　議　人　泓福實業股份有限公司
　　代　表　人　陳王美珠
右列受處分人因違反道路交通管理處罰條例案件，對於交通部公路總局新竹區監理所
桃園監理站民國九十三年八月十七日所為之處分（原處分：桃監裁罰字第裁五二—五
一二八六三九號），聲明異議，本院裁定如左：
    主  文
異議駁回。
    理  由
一、聲明異議意旨略以：受處分人即異議人泓福實業股份有限公司（下稱泓福公司）
    於民國九十二年八月十四日，任用葉坤成為載貨司機，當時葉坤成有出示職業大
    貨車駕照，駕照正面載明有效日期為九十四年一月十九日，背面於九十一年十一
    月十一日審驗（三年審驗一次），不疑有他，隨即任用。不料葉坤成於九十三年
    五月十二日在國道一號高速公路南下因違規為警開單告發，又於九十三年六月七
    日在桃園縣蘆竹鄉因違規為警開單告發。後經監理站通知葉坤成駕照已被逕行註
    銷。後來葉坤成回住所得知監理站於九十一年十一月二十日有寄一張罰單給他（
    該罰單是葉坤成於九十年九月間，駕駛自用轎車時，因闖紅燈而逕行告發），因
    當時掛號寄到他家時，他弟媳（印尼人）幫他收下，並未告知，以致延誤至監理
    站繳納該罰單，後來又被監理站逕行註銷駕照，葉坤成亦未收到通知。葉坤成是
    於九十一年十一月十一日審驗駕照後，才接到九十年九月間的繳納罰單掛號信。
    基上，異議人泓福公司於日前接獲監理站通知，要異議人泓福公司繳納罰鍰，並
    吊扣牌照，實屬無辜。近年來因經濟不景氣，若將汽車牌照吊扣，不能行駛出車
    載貨，屆時請貨運行載貨，勢必增加成本，實難渡日，請鈞長體恤異議人泓福公
    司經營維艱云云。
二、原處分機關裁罰事實及理由略以：（一）事實：異議人泓福公司所屬司機葉坤成
    於九十三年五月十二日凌晨四時十分許，駕駛車號九三九—ＱＣ號自用大貨車，
    行經國道三號高速公路南向一五—一八公里處，為內政部警政署國道公路警
    察局第六警察隊舉發「不依規定車道行駛（大型車非超車沿途佔用中線車道行駛
    ）」，並填製公警交字第Ｚ六五三七八五二號違規通知單移送本站處理（葉坤
    成於九十三年五月二十七日繳納新臺幣《下同》三千元罰鍰結案）。經查葉坤成
    駕照於九十一年十二月二十八日因第ＫＡＡ二二一四九九號違規案為本站註銷在
    案（九十一年十二月二十八日起註銷，一年內不得重新考領），本站依道路交通
    管理處罰條例第二十一條之一第一項及道路交通管理事件統一裁罰基準及處理細
    則第六條規定，依職權分別舉發葉坤成（駕駛人）及異議人泓福公司（汽車所有
    人），並填製竹監六字第五一二八六四號、第五一二八六三九號違規
    通知單。（二）理由：一異議人泓福公司所屬司機葉坤成前因駕駛車號ＬＧ—八
    六八六號車闖紅燈，為警製開第ＫＡＡ二二一四九九號違規通知單，因未依限繳
    納，本站於九十一年十一月十二日開立桃監裁五字第駕裁五二—ＫＡＡ二二一四
    九九號裁決書寄送葉坤成
    一年十一月二十日送達，惟葉坤成未按裁決書處罰主文規定期限繳納罰鍰及繳送
    駕照，本站遂依條例逐次裁罰吊銷其駕照（九十一年十二月二十八日起逕行註銷
    駕照，一年內不得重新考領）。葉坤成曾於九十二年一月十四日針對駕照被註銷
    乙節向本站提出陳述，稱裁決書由其母代收因不識字未轉交予本人，本站並於九
    十二年一月二十八日以違稽Ｄ第九二四三號函覆葉坤成在案，然葉
    坤成仍於九十三年五月十二日駕駛車號九三九—ＱＣ號自用大貨車，行經國道三
    號高速公路南向一五—一八公里處，為內政部警政署國道公路警察局第六警
    察隊舉發「不依規定車道行駛（大型車非超車沿途佔用中線車道行駛）」，並填
    製公警交字第Ｚ六五三七八五二號違規通知單移送本站處理，本站遂依道路交
    通管理處罰條例第二十一條之一、第九十條及道路交通管理事件統一裁罰基準及
    處理細則第六條第二項規定，本於職權另舉發葉坤成「未領有駕照駕駛大型車」
    及汽車所有人即異議人泓福公司，並分別填製竹監六字第五一二八六四號
    違規通知單（葉坤成已於九十三年七月二日繳納六萬元結案）、填製竹監六字第
    五一二八六三九號違規通知單（該違規通知單於九十三年六月二十三日送達
    ）。葉坤成復於九十三年七月六日向本站再次提出陳述，又稱註銷駕照之裁決書
    因由不懂中文之印尼籍弟媳代收，而未轉交予本人，與九十二年一月十四日陳述
    時之說詞前後不一，顯為卸責之詞。異議人泓福公司於九十三年七月二十九日，
    亦以相同理由稱葉坤成不知駕照被註銷之事，要求免責，然查，葉坤成駕照自九
    十一年十二月二十八日註銷後（迄今仍未重新考領），分別於九十二年五月二十
    六日、九十二年九月二十三日、九十三年五月十二日、九十三年六月七日，皆有
    駕駛車號九三九—ＱＣ號自用大貨車之違規記錄，顯見異議人泓福公司並未依規
    定查核葉坤成之駕照狀態以善盡查證駕駛人駕駛資格之注意。二道路交通管理處
    罰條例第二十一條之一之規定，不僅處罰汽車駕駛人，並對汽車所有人一併處罰
    ，其立法目的在有鑑於聯結車、大客車、大貨車者，其駕駛經驗，駕駛技術均要
    求較駕駛小型車或機器腳踏車者為高，且該等車輛行駛於道路因而肇事，將嚴重
    危害行車安全及他人生命安全，除在加重汽車所有人之監督管理責任外，藉此求
    汽車所有人於其車交由其他人駕駛時，能夠對於駕駛人之駕駛資格善盡注意之義
    務以確保其符合駕駛資格，故僅需駕駛人確實有駕駛資格未盡符合之情形，汽車
    所有人依該規定即應同受處罰。三本站遂依前開違規事實，違反前項所揭規定，
    再依違反道路交通管理事件統一裁罰基準及處理細則第四十一條第四項規定，填
    製桃監裁罰字第裁五二—五一二八六三九號裁決書，處罰異議人泓福公司六
    萬元並吊扣汽車牌照三個月，於法並無不合。異議人稱需繳納十四萬元罰鍰及吊
    扣牌照九個月乙節係有所誤會，異議人泓福公司所提之第五一二八九二號
    違規通知單，本站尚未開立裁決書等語。
三、汽車駕駛人未領有駕駛執照，駕駛聯結車、大客車、大貨車，汽車所有人及駕駛
    人各處新臺幣四萬元以上八萬元以下罰鍰，並當場禁止該汽車駕駛人繼續駕駛及
    扣留其車輛牌照。違反第一項情形，並吊扣其汽車牌照三個月。汽車所有人如已
    善盡查證駕駛人駕駛執照資格之注意，或縱加以相當之注意而仍不免發生違規者
    ，汽車所有人不受本條之處罰，道路交通管理處罰條例第二十一條之一第一項第
    一款、第三項及第四項定有明文。
四、經查，異議人泓福公司之聲明異議意旨除以前揭情詞置辯外，異議人泓福公司之
    經理即證人陳弘祥於本院審理中並陳稱：我願意更正只針對這張已做成六萬元罰
    鍰；吊銷汽車牌照三個月的裁決書聲明異議。葉坤成來我們公司時，他駕照上面
    的日期都還是有效日，我根本不知道他被吊銷駕照，九十二年八月十四日，葉坤
    成來應徵的時候，只有駕照叫給我看，也沒說被吊銷駕照的事，九十三年七月三
    日以後，我才知道他有被開紅單，開紅單他都是自己去繳，紅單是開給公司，他
    只有告訴我他有違規。我們公司應徵的司機，我都沒有向監理站查詢他們違規的
    情形，只有看駕照、
    坤成於九十二年一月十四日曾向原處分機關之陳述單影本一紙以查（參見本院卷
    第二十頁），顯見葉坤成至遲於九十二年一月十四日即已得知，其前因駕車闖紅
    燈違規而未依期限繳納罰鍰，而遭原處分機關逕行註銷駕照之情事，進而才向原
    處分機關陳述意見。再參以九十年一月十七日新修正公布之道路交通管理處罰條
    例第二十一條之一（自九十年六月一日起施行），其立法意旨係為確保駕駛聯結
    車、大客車、大貨車者符合駕駛資格，並期課以汽車所有人之責任而增訂，本件
    異議人泓福公司既有專屬之大貨車及僱用駕駛人為其載運貨物，對於所僱用之駕
    駛人自應有較高之監督管理義務，並應隨時注意查考其僱用之駕駛人是否有駕照
    遭吊扣之情形，且葉坤成之駕照自九十一年十二月二十八日起即被原處分機關逕
    行註銷，至異議人泓福公司所稱於九十二年八月十四日起僱用葉坤成之時間，已
    相隔七月有餘，甚至於九十三年五月十二日之本件違規時間，亦已相隔一年四月
    有餘，而葉坤成至今仍未重新考領駕照，且葉坤成於本件違規之前，亦有多次違
    規紀錄，然異議人於如此非短之期間內，竟仍未隨時注意向原處分機關或相關監
    理單位查詢其所僱用之駕駛人葉坤成有無駕照被吊銷之情形，顯見異議人泓福公
    司實未善盡查證駕駛人葉坤成駕駛執照資格之注意，或加以相當之注意情事，難
    謂無過失而不可歸責於異議人泓福公司可言。綜上所述，足認異議人泓福公司上
    開所辯，應屬事後卸責之詞，尚無可採。堪認本件異議人泓福公司未善盡注意義
    務，實有可歸責性。從而，原處分機關依道路交通管理處罰條例第二十一條之一
    第一項及第三項規定，對上開車輛所有人即異議人泓福公司裁處罰鍰六萬元，並
    吊扣汽車牌照三個月，核無違誤。是以本件異議人泓福公司之聲明異議為無理由
    ，應予駁回。
據上論斷，應依道路交通管理處罰條例第八十七條第二項，道路交通案件處理辦法第
十九條，裁定如主文。
中　　　華　　　民　　　國　　九十三　　年　　　九　　　月　　 十七 　　日
                                臺灣桃園地方法院交通法庭
                                    法  官  林  家  賢
右正本證明與原本無異。
如不服本裁定，應於裁定送達後五日內，向本院提出抗告狀。
                                    書記官  戴  育  萍
中　　　華　　　民　　　國　　九十三　　年　　　十　　　月　　　一　　　日
